【裁判字號】    97,裁,1762
【裁判日期】    970229
【裁判案由】    稅捐稽徵法
【裁判全文】
最  高  行  政  法  院  裁  定
                                     97年度裁字第01762號
抗  告  人  甲○○○
            乙○○
            丙○○
            丁○○
            戊○○
上列抗告人因與相對人財政部臺灣省北區國稅局間稅捐稽徵法事
件，對於中華民國96年4月30日臺北高等行政法院95年度訴字第3
188號裁定，提起抗告，本院裁定如下︰
    主  文
抗告駁回。
抗告訴訟費用由抗告人負擔。
    理  由
一、按抗告法院認抗告為不合法或無理由者，應為駁回抗告之裁
    定。次按「納稅義務人對於核定稅捐之處分如有不服，應依
    規定格式，敘明理由，連同證明文件，依左列規定，申請復
    查：一、依核定稅額通知書所載有應納稅額或應補徵稅額者
    ，應於繳款書送達後，於繳納期間屆滿翌日起算30日內，申
    請復查。」稅捐稽徵法第35條第1項第1款定有明文。又原告
    之訴，有不合程式或不備其他訴訟要件者，行政法院應以裁
    定駁回之，行政訴訟法第107條第1項第10款亦有明文。
二、抗告意旨略謂：公法上之請求權，除法律有特別規定外，因
    5年間不行使而當然消滅，行政程序法第131條第1項及第2項
    定有明文。稅捐稽徵法關於利息之請求權，亦應因時效完成
    而當然消滅。本件遺產稅繼承人已於民國83年8月31日辦理
    申報，相對人延誤核定，更因抗告人提起行政救濟歷時十年
    ，各級行政機關內部作業延宕，實非可歸責於抗告人。又自
    申報遺產稅迄今發單補徵行政救濟利息已逾11年，依上述5
    年消滅時效完成當然消滅之規定，相對人之處分自屬違法。
    抗告人因不諳法律，未即時對違法處分提起行政救濟，使相
    對人得以藉違法處分就抗告人財產為不利益之行政行為，顯
    然侵害抗告人憲法第15條關於財產權之保障。另依行政程序
    法第117條規定，即使系爭處分已逾法定救濟期間，相對人
    或其上級機關亦得撤銷等語。
三、查原裁定以：相對人核定應納稅額及行政救濟利息繳款書，
    於94年3月18日送達抗告人，限繳日期係94年6月10日，其復
    查申請之末日應為94年7月11日（94年7月10日為星期日，順
    延1天），惟抗告人遲至94年11月9日始申請復查，已逾不變
    期間。抗告人申請復查既不合法，其復提起行政訴訟，即欠
    缺法定之訴訟要件，因而駁回抗告人在原審之訴。抗告意旨
    雖稱前開利息已罹時效，即使復查逾期，相對人或其上級機
    關仍得撤銷云云。按行政程序法第117條固規定原處分機關
    或其上級機關就違法之行政處分，於法定救濟期間經過後，
    仍得予以撤銷，惟此屬各該機關職權裁量之範圍，抗告人即
    原處分之相對人並無請求撤銷之公法上權利存在。至抗告人
    因復查逾期而無從訴請實體救濟，乃法律所明定，不能指為
    係對於憲法所保障之財產權之侵害。從而，原裁定認抗告人
    之訴不合法而予駁回，揆諸首揭規定，並無違誤。抗告意旨
    ，求予廢棄，為無理由，應予駁回。
四、依行政訴訟法第104條、民事訴訟法第95條、第85條第1項前
    段、第78條，裁定如主文。
中    華    民    國    97    年    2     月    29    日
                    最高行政法院第六庭
                        審判長法官  林  奇  福
                              法官  葉  百  修
                              法官  藍  獻  林
                              法官  林  清  祥
                              法官  帥  嘉  寶
以  上  正  本  證  明  與  原  本  無  異
中    華    民    國    97    年    3     月    3     日
                              書記官  葛  雅  慎


司法院資訊處製作；財團法人民間司法改革基金會備份。
